【裁判字號】    95,財管,96
【裁判日期】    951215
【裁判案由】    指定遺產管理人
【裁判全文】
臺灣士林地方法院民事裁定
          95年度財管字第96號
聲  請  人  台北市政府
法定代理人  甲○○
上列聲請人聲請選任被繼承人乙○○遺產管理人事件，本院裁定
如下：
    主  文
選任財政部國有財產局臺灣北區辦事處為被繼承人乙○○之遺產
管理人。
准對被繼承人乙○○（男、民國10年8 月7 日出生、身分證統一
編號：Ｚ000000000號、生前住台北市北投區○○○路○ 段11巷3
號3 樓）之繼承人為承認繼承之公示催告。
被繼承人乙○○之繼承人，應自前項公示催告最後登載新聞紙之
日起，壹年內承認繼承，上述期限屆滿，無繼承人承認繼承時，
被繼承人乙○○之遺產，於清償債權並交付遺贈物後，如有剩餘
即歸屬國庫。
    理  由
一、按繼承開始時，繼承人有無不明，而無親屬會議或親屬會議
    未於一個月內選定遺產管理人者，利害關係人得聲請法院選
    任遺產管理人，並由法院依公示催告程序，定6 個月以上之
    期限，公告繼承人，命其於期限內承認繼承，民法第1177條
    、第1178條第1 項、第2 項規定甚明。
二、本件聲請意旨略以：被繼承人乙○○（男、民國10年8 月7
    日出生、身分證統一編號：Ｚ000000000號、生前住台北市北
    投區○○○路○ 段11巷3 號3 樓）欠繳民國90年至94年地價
    稅合計新臺幣133,182 元，現已逾滯納期間仍未繳納，其遺
    有坐落台北市○○區○○段2 小段第89、89之1 地號等2 筆
    土地，惟因被繼承人已於76年3 月5 日死亡，且查無繼承人
    ，亦無法依民法第1177條選定遺產管理人，以致稅捐無法徵
    起，為此依法聲請鈞院准予指定被繼承人乙○○之遺產管理
    人等語，並提出戶籍登記簿、日據時期戶口調查簿、財政部
    財稅資料中心家庭成員（三親等）資料查詢清單、90年至94
    年地價稅欠稅總歸戶查詢情形表、土地登記謄本等件為證。
三、經查，聲請人主張被繼承人於76年3 月5 日死亡，並遺有上
    開土地，其欠繳90年至94年地價稅等情，已據提出戶籍登記
    簿、土地登記謄本、欠稅總歸戶查詢情形表等為證，堪信為
    真正，聲請人為稅捐徵收機關，自有法律上利害關係，得為
    本件聲請，合先敘明。又被繼承人已無其他法定繼承人，亦
    無親屬足資召開親屬會議等情，有日據時期戶口調查表、戶
    籍登記簿、財政部財稅資料中心家庭成員（三親等）資料查
    詢清單在卷可稽，本院考量財政部國有財產局為管理國家財
    政之法定機關，確實具有相當之公信力，且被繼承人之遺產
    於公示催告程序後無人承認繼承，依法即歸屬國庫，又經本
    院函請財政部國有財產局臺灣北區辦事處對本件聲請選任被
    繼承人之遺產管理人乙事具體表示意見，該處函覆並無異議
    ，有財政部國有財產局臺灣北區辦事處95年12月1 日台財產
    北接字第0950052118號函附卷可稽，本院因認該處任被繼承
    人之遺產管理人並無不妥，爰裁定如主文第1 項所示，並依
    法為承認繼承之公示催告。
中    華    民    國    95    年    12    月    15    日
                  家事法庭  法  官  詹朝傑
以上正本證明與原本無異。
如對本裁定抗告，應於裁定送達後10日內向本院提出抗告狀。
中    華    民    國    95    年    12    月    15    日
                            書記官  蔡永光


司法院資訊處製作；財團法人民間司法改革基金會備份。
